最高法院刑事判決　　　　　　　　　　　　　　　八十七年度台上字第四三一四號
　　上　訴　人　甲○○
右上訴人因殺人案件，不服台灣高等法院台中分院中華民國八十七年十月二十日第二
審更審判決（八十七年度上重更(一)字第二十六號，起訴案號：台灣台中地方法院檢察
署八十六年度偵字第五五七、三五七六、一二六四四號），提起上訴，本院判決如左
：
    主  文
上訴駁回。
    理  由
本件原判決認定上訴人甲○○素行不佳，前曾犯竊盜、妨害風化、懲治盜匪條例、肅
清煙毒條例、偽證及詐欺等罪，其中於民國七十六年間所犯妨害風化罪，經原審判處
有期徒刑四月確定後，再經原審二度裁定減刑為有期徒刑一月確定，並於八十一年七
月一日執行完畢。上訴人於八十五年十一月二十五日凌晨五時許，在台中市○○路○
段二四二號六樓之十室，受陳培志（在逃，另案審理中）之託，為之保管陳培志於不
詳時地，向不詳之人取得屬於槍砲彈藥刀械管制條例第四條第一款、第二款所列管具
有殺傷力之義大利ＢＥＲＥＴＴＡ廠製口徑九ｍｍ之制式半自動手槍壹支（含彈匣貳
個、槍號Ｄ七七四○三Ｚ），及制式口徑九ｍｍ半自動手槍子彈拾參發後，即未經許
可無故非法持有之（違反槍砲彈藥刀械管制條例部分，經第一審判處有罪確定）。迨
八十五年十一月二十五日上午七時許，陳培志因其女友蘇韋如及楊思翌（林龍雄前任
女友）與林龍雄在電話（林龍雄電楊思翌位於台中市○○路○段二四二號六樓之十室
之0000000號電話）中發生口角，即接聽該電話而與林龍雄發生爭吵。林龍雄
乃於同日上午七時二十分許，夥同楊升賓前往位於台中市○○路○段二四二號六樓之
十室之楊思翌（蘇韋如之友人）住處，找陳培志並與之再度發生爭執。陳培志則於私
下告知上訴人稱「林龍雄身上有東西」，而與上訴人共同基於犯意之聯絡及行為之分
擔，示意上訴人取槍。當林龍雄與陳培志一言不合而發生扭打及拉扯時，上訴人便取
出陳培志事先交付持有之上開制式手槍及子彈，朝林龍雄連開二槍，分別擊中林龍雄
頭、胸部各一槍，使林龍雄受有左顳部槍彈創約零點捌乘零點捌公分創口（入口）、
左顳部槍彈創約零點陸乘零點捌公分創口，呈挫裂樣（出口）、左腋下部槍彈創約零
點捌乘壹點零公分創口之傷害。楊升賓見狀大為吃驚，乃上前搶槍而與上訴人拉扯，
陳培志為使上訴人脫身，竟單獨臨時起意，便持俗稱「黑金剛」之老式手提電話敲擊
楊升賓之頭部及額頭，使楊升賓受有頭部及額頭腫脹之傷害，楊升賓乃放開上訴人，
陳培志與上訴人二人便趁機逃逸。林龍雄中彈後雖經送醫，仍因傷重不治死亡。嗣於
八十六年六月十日十三時許，在台中縣太平市○○路九號經警查獲上訴人、彭志明（
無故持有手槍部分業經判刑確定）二人，並扣得彭志明向上訴人借用而未經許可無故
非法持有之上開殺人所用之具有殺傷力之義大利ＢＥＲＥＴＴＡ廠製口徑九ｍｍ之制
式半自動手槍壹支（含彈匣一個、槍號Ｄ七七四○三Ｚ），及具有殺傷力之制式口徑
九ｍｍ半自動手槍子彈八發（嗣經囑託鑑定時業已試射擊陸發），以及上訴人持有（
未交付彭志明）之另一彈匣及子彈三發等情。係以上開事實，訊據上訴人對於在右揭
時地未經許可非法持有槍彈槍擊被害人林龍雄致死諸情坦承不諱，核與在場目擊證人
楊思翌、楊升賓及蘇韋如分別於警訊及原審指證情節相符。且上訴人於原審調查中亦
供承：「當天林龍雄到來與陳培志發生爭吵，我本來將槍放皮包內要離開，聽到吵架
聲，再上樓看到林龍雄拿東西打陳培志，才持槍出來阻止林龍雄，因心慌開了二槍，
楊升賓見狀才上前搶槍」等語甚詳。又被害人林龍雄係因「左顳部槍彈創約零點捌乘
零點捌公分創口（入口）、左顳部槍彈創約零點陸乘零點捌公分創口，呈挫裂樣（出
口）、左腋下部槍彈創約零點捌乘壹點零公分創口」之創傷致死，亦經台灣台中地方
法院檢察署檢察官督同法醫師相驗及解剖屬實，製有相驗筆錄、相驗屍體證明書、診
斷書各一份及現場相片四十幀在卷可憑。被害人林龍雄受槍擊部位係頭、胸部要害，
則上訴人於距被害人僅一公尺之近距離，對準其頭胸部要害，連開二槍，致林龍雄死
亡，足證上訴人確有殺人之犯意甚明。復有上開制式槍、彈扣案足證，且扣案之制式
槍、彈均具殺傷力，而自被害人林龍雄屍體所取出之彈頭經比對其彈底紋痕之結果，
證明係上開制式手槍所擊發，並有內政部警政署刑事警察局八十六年七月二日刑鑑字
第四○六九五號及八十六年一月十三日刑鑑字第八四九五六號鑑驗通知書在卷足參，
為其所憑之證據及認定之理由。而以上訴人於警訊及偵查中並無隻字片語提及「係因
被害人林龍雄持槍毆打陳培志，其見危急才開槍」等語，且本案亦未查獲由被害人林
龍雄所持之槍彈。證人楊思翌、楊升賓及蘇韋如等人前亦未曾證述「被害人林龍雄持
槍毆打陳培志」。另上訴人於偵查中辯稱：伊係因林龍雄之小弟（指楊升賓）過來搶
伊所持之手槍，伊認為危急就開了一槍後，與楊升賓拉扯間槍枝走火才開了第二槍云
云，亦與其於原審更審調查中供述有異，所辯無殺人犯意，不足採信，詳為指駁。並
明本件事證已臻明確，上訴人聲請再傳訊證人楊思翌、被害人楊升賓，並請求向台
灣台中看守所調證人蘇韋如八十七年四月二十四日面會上訴人之談話錄音，均核無必
要，綦詳。是以上訴人之犯行，堪以認定。核上訴人所為係犯刑法第二百七十一條第
一項之殺人罪（上訴人違反槍砲彈藥刀械管制條例罪部分，業經第一審判處罪刑確定
）。上訴人與陳培志間就上開殺人罪，有犯意之聯絡及行為之分擔，為共同正犯。查
上訴人於七十六年間曾犯妨害風化罪，經原審判處有期徒刑四月確定後，再經原審二
度裁定減刑為有期徒刑一月確定，於八十一年七月一日執行完畢，有台灣台中地方法
院檢察署刑案資料查註紀錄表一份在卷可按，五年以內再犯本件有期徒刑以上之罪，
為累犯，就所犯刑法第二百七十一條第一項殺人罪法定本刑為有期徒刑部分，依法加
重其刑，法定本刑為死刑及無期徒刑部分，依法不得加重。因而撤銷第一審關於上訴
人殺人部分科刑判決，改判適用刑法（原判決漏列刑法二字）第二十八條、第二百七
十一條第一項、第四十七條、第三十七條第一項、第三十八條第一項第一款，審酌上
訴人品行不良、犯罪之手段、目的、犯罪之動機僅因細故，竟悍然開槍殺人，毫無人
性，犯後猶飾詞狡賴犯行，毫無悔意，惟其犯罪後已與被害人林龍雄親屬達成民事和
解，有和解表附卷可憑，取得諒解之一切情狀，量處無期徒刑，並依法宣告褫奪公權
終身。扣案之具有殺傷力之義大利ＢＥＲＥＴＴＡ廠製口徑九ｍｍ之制式半自動手槍
壹支（含彈匣貳個、槍號Ｄ七七四○三Ｚ）、制式口徑九ｍｍ半自動手槍子彈五發，
均為違禁物，依法宣告沒收。至另扣案之子彈共六發因囑託鑑定時，業已試射擊發，
僅餘彈殼，已非屬違禁物，爰不予宣告沒收。經核於法尚無違誤。上訴人上訴空言指
摘原判決認事用法違背法令，非有理由，應予駁回。
據上論結，應依刑事訴訟法第三百九十六條第一項，判決如主文。
中      華      民      國    八十七    年     十二     月     十七     日
                              最高法院刑事第四庭
                                  審判長法官  陳  錫  奎
                                        法官  王  德  雲
                                        法官  洪  清  江
                                        法官  吳  昆  仁
                                        法官  李  伯  道
      右正本證明與原本無異
                                              書  記  官
中      華      民      國    八十七    年              月              日
